臺灣新竹地方法院刑事判決　　　　　　　　　　　　八十九年度易字第一四五四號
　　公　訴　人　臺灣新竹地方法院檢察署檢察官
　　被　　　告　乙○○
右列被告因妨害自由案件，經檢察官提起公訴（八十九年度偵字第六二○三號），本
院判決如左：
    主  文
乙○○無罪。
    理  由
一、公訴意旨略以：被告乙○○前因涉嫌竊盜案件，因懷疑遭告訴人丙○○誣陷，竟
    心生不滿，於八十九年十月十八日二十二時三十分許，至告訴人位於新竹縣竹北
    市○○街三百十六巷三百五十三弄一百五十一號之住處，基於毀損他人所有物之
    犯意，持現場拾得之不誘鋼鋼管猛力敲打該住處鐵捲門，致鐵捲門凹陷、落漆及
    開關故障，並以拳頭打破窗戶玻璃，導致該鐵捲門及玻璃受損，而因告訴人仍拒
    絕開門，乙○○乃心生不滿，竟另基於恐嚇安全之犯意，在該處門外以加害財產
    之事向告訴人恫嚇稱：若不出來，要放火燒房子等語，而揚言要以上述放火燒燬
    房子之加害財產方式，恐嚇告訴人，致使告訴人因之心生畏懼，並致生危害於其
    財產之安全，因認被告涉犯有刑法第三百五十四條之毀損罪及第三百零五條之恐
    嚇危害於安全罪等語。
二、按犯罪事實應依證據認定之，無證據不得推定其犯罪事實。又不能證明犯罪者，
    應諭知無罪之判決，刑事訴訟法第一百五十四條、第三百零一條第一項分別定有
    明文。次按刑法第三百五十四條之毀損罪，以使所毀損之物，失其全部或一部之
    效用為構成要件，此有最高法院四十七年臺非字第三四號判例足資參照。又刑法
    第三百零五條之恐嚇罪，所稱以加害生命、身體、自由、名譽、財產之事，恐嚇
    他人者，係指以使人生畏怖心為目的，而通知將加惡害之旨於被害人而言，亦有
    最高法院五十二年臺上字第七五一號判例可資參照。是以雖不以行為人將加惡害
    之事直接通知被害人為必要，意即間接通知亦無不可，然仍須有被害人有受惡害
    通知之情事，始足當之。
三、本件公訴人認被告乙○○涉有右揭犯罪，係以告訴人丙○○指訴在卷，且經證人
    周文兆、周暐菁及警員丁○○、甲○○等人證述綦詳，此外復有照片五幀附卷資
    為論據。訊據被告乙○○固坦認有於上開時地敲打告訴人住處鐵門，要其出面之
    情事，然堅決否認有毀損鐵捲門及玻璃，暨以上揭言詞恐嚇告訴人之情事，辯稱
    ：該窗戶邊之玻璃早就壞了，另外伊沒有拿鐵棍打鐵門，而那些照片是從裡面拍
    的，也不知是舊痕跡還是新痕跡。又伊當天去到門口有敲門，他們在裡面但不開
    門，伊就到窗戶旁邊，叫他把東西還出來，周文兆到窗戶邊說東西不見了，丙○
    ○就說要報警，後來警察就來了。周文兆把鐵捲門打開，跟警察說伊是流氓，伊
    就當著警員的面跟他說：我是流氓要怎樣，你跟流氓借東西，你都不用還，你比
    流氓還卑鄙。後來周文兆又對警察說如果他的房子和車子有怎樣，就是伊做的。
    伊回答說：對啦！如果你家的房子和車子被火燒，也可以說是伊做的，但伊自始
    至終並未說若不出來，要放火燒房子的話等語。
四、經查：
    （一）被告被訴毀損部分：
          １、本件告訴人雖於偵查時陳述：被告有用手敲破伊家玻璃等語，然於本
              院八十九年十二月二十日訊問時已改陳稱：窗戶玻璃破損是本來就有
              的，伊的意思是被告當時拉開窗戶，而不是打破窗戶玻璃，伊告被告
              毀損的部分是指他打鐵門的部分等語，是告訴人就被告是否毀損其住
              處窗戶玻璃部分之指訴已有瑕疵，而參告訴人於本院同日訊問時猶陳
              稱：要告被告的部分是他打鐵門部分，仍要告被告毀損等情，足見告
              訴人於上揭時日所陳稱：窗戶玻璃破損是本來就有的等語，應非事後
              迴護被告之詞，是以被告是否果有毀損告訴人上開住處之窗戶玻璃，
              已不無所疑。
          ２、又查，告訴人雖亦於檢察官偵查中指稱：伊所有之上開鐵捲門遭被告
              毀損，鐵門已凹入，且漆有掉落，應是用黑鐵敲打，現在很難開，有
              時會卡到等語，證人周文兆亦於偵查時陳稱：被告用鐵、不銹鋼管敲
              打伊家鐵門等語，及證人周暐菁於偵查時陳述：伊家鐵門被被告敲的
              一個洞一個洞等語，然告訴人於本院八十九年十二月二十日訊問時係
              陳稱：現在鐵門聲音很大但還能用，只是用的不順，鐵門沒有壞掉，
              但有些凹陷等語，是告訴人之指訴已有前後不一之處。又警員至現場
              處理時，鐵捲門是關上的，後來敲鐵門，告訴人才把鐵捲門捲上來並
              走出來。（問：是否有查看鐵捲門有無凹陷、掉漆或開關故障之情形
              ？）（答：）有凹陷，但幾乎看不出來，沒有掉漆，開關也沒有故障
              等情，業據證人即到場處理之警員甲○○於本院調查時到庭結證屬實
              ，且有鐵門之照片三幀在卷足參，而依照片所示，上開鐵捲門雖有幾
              處略顯凹陷，然尚無破損或扭曲之情形，復參上開告訴人於本院調查
              時所言：鐵捲門仍能用，只是不順等語，及證人甲○○所證述：當時
              伊到場後，告訴人將鐵捲門捲起來，從裡面走出來等情觀之，堪認鐵
              捲門縱有凹陷，然尚能開關自如，是其防閒、遮風避雨及以示和外界
              有所區隔之效用之全部或一部均未喪失甚明。揆諸首開判例意旨，自
              不構成刑法第三百五十四條之毀損罪至明。
    （二）被告被訴恐嚇部分：
          １、本件告訴人雖於偵查時陳稱：當晚九時許，被告在伊住處用三字經罵
              伊，口出惡言，被告叫伊出來，若不出來就要放火燒，而伊也會害怕
              等語，然其於本院八十九年十二月二十日訊問時已改陳稱：（問：被
              告有無恐嚇你？）（答：）是伊先生聽到的，伊沒有聽到，當時警察
              還未到時被告在外面敲打鐵門，伊先生在鐵門旁，伊則在廚房，被告
              恐嚇叫伊先生出來，否則要燒房子，後來伊從廚房出來，被告到鐵門
              旁的窗戶拉開窗戶，‧‧‧都是被告和伊先生吵，不是和伊吵等語，
              甚且於證人即告訴人先生周文兆於本院調查時證述：被告出言恐嚇時
              ，全家都有聽到，伊太太（即告訴人）也有聽到等語時，其猶陳稱：
              當時伊在帶孩子，他們二個人在爭吵的聲音很大，伊沒有注意聽到被
              告恐嚇要燒房子的話等語在卷（見本院九十年一月十日訊問筆錄），
              是以告訴人之指訴已有前後不一之處而有瑕疵，而被告已一再否認有
              口出上揭言語恫嚇告訴人，是尚難僅以告訴人上揭有瑕疵之指訴即為
              被告確於案發當時有以上揭：若不出來，要放火燒房子等語恫嚇告訴
              人且告訴人並已受該惡害之通知之認定至明。
          ２、至告訴人之夫即證人周文兆雖於本院調查時陳稱：當時被告到現場時
              是用工廠門前的不銹鋼管敲鐵門，因伊仍然沒有開門，他就去搖窗戶
              ，最後就說如果再不開門就要放火燒房子，並且在警察面前講伊就是
              流氓要怎樣等語，及證人即告訴人女兒周暐菁雖亦於偵訊時陳述：（
              問：被告有叫你們出去，否則要燒你家房子？）（答：）有。伊當時
              很害怕，伊看到被告，爸爸打開鐵門，伊就看到他了等語綦詳，然本
              件告訴人當時並不在場，並未聽聞，其只知道被告與周文兆吵的很大
              聲等情，業據告訴人陳述在卷，已如前述，而被告既自始至終否認犯
              行，亦難認其有要在場之證人周文兆及周暐菁將此惡害通知告訴人之
              意，是以縱認被告確有恐嚇證人周文兆及周暐菁，並致渠等心生畏怖
              之情事，亦尚難當然推定被告亦已將上揭恫嚇之言語通知告訴人，並
              致告訴人因之心生畏怖至明。末查公訴意旨係認被告於右揭時地恐嚇
              告訴人，然此部分之犯行尚無法成立，已如前開所述，本院自難認被
              告恐嚇證人周文兆及周暐菁部分和公訴意旨所指部分具有想像競合犯
              之裁判上一罪關係，而可併予審理，是以此部分應屬檢察官是否另行
              偵查起訴之問題，併此敘明。
      此外，本案復查無其他積極證據足資認定被告涉有毀損告訴人住處窗戶玻璃及
      鐵捲門，暨恐嚇告訴人並致生危害於渠之安全之罪嫌，本件既不能證明被告犯
      罪，依法應為被告無罪判決之諭知。
據上論斷，應依刑事訴訟法第三百零一條第一項，判決如主文。
本案經檢察官吳金棟到庭執行職務。
中      華      民      國      九十一    年    一    月      二十三    日
                              臺灣新竹地方法院刑事第二庭
                                    法  官
右正本證明與原本無異。
如不服本判決，應於判決送達後十日內向本院提出上訴狀（應附繕本），上訴於臺灣
高等法院。
